【裁判字號】    95,訴緝,196
【裁判日期】    951120
【裁判案由】    毒品危害防制條例
【裁判全文】
臺灣高雄地方法院刑事判決             95年度訴緝字第196號
公  訴  人  臺灣高雄地方法院檢察署檢察官
被      告  丙○○
                    （現於台灣高雄看守所羈押中）
上列被告因毒品危害防制條例案件，經檢察官提起公訴（94年度
毒偵字第5982號）及移送併案審理（95年度毒偵字第576 、2603
、3305、3764號），本院判決如下：
    主  文
丙○○連續施用第一級毒品，處有期徒刑壹年，扣案之海洛因壹
小包（淨重零點零玖公克，空包裝重零點貳伍公克）沒收銷燬之
。又施用第二級毒品，處有期徒刑貳月。應執行有期徒刑壹年壹
月，扣案之海洛因壹小包（淨重零點零玖公克，空包裝重零點貳
伍公克）沒收銷燬之。
    事  實
一、丙○○前於民國91年間因施用毒品案件，經本院以91年度毒
    聲字第1301號裁定送強制戒治，嗣經裁定停止戒治，所餘期
    間付保護管束，詎於保護管束期間因再度施用毒品，經本院
    以92年度毒聲字第747 號撤銷停止戒治，繼續施以強制戒治
    ，於93年2 月10日強制戒治期滿，翌日出監，並經臺灣高雄
    地方法院檢察署於同年3 月5 日以93年度戒毒偵字第133 號
    為不起訴處分確定在案。猶不知戒絕毒癮，明知海洛因及甲
    基安非他命分別係毒品危害防制條例第2條 第2 項第1 款及
    第2 款所分別明定之第一級毒品及第二級毒品，不得持有、
    施用，竟於上開強制戒治執行完畢釋放後5 年內，復基於施
    用第一級毒品海洛因之概括犯意及施用第二級毒品甲基安非
    他命之犯意，陸續為下列之施用行為：
    (一)於94年5 月17日下午5 時30分許回溯24小時內某時止，在
      高雄市○○路79巷5-2 號3 樓，分別以將第一級毒品海洛
      因摻水加入注射針筒內注射之方式，及以將第二級毒品甲
      基安非他命放置於玻璃球內點火燒烤吸食煙氣之方式，分
      別施用第一級毒品海洛因及第二級毒品甲基安非他命各1
      次，嗣於94年5 月17日下午5 時30分許，為警持本院核發
      之搜索票（94年度聲搜字第1591號）至上址搜索，並當場
      扣得其弟乙○○所有殘留海洛因殘渣之夾鏈袋1 只、吸管
      藥剷及針筒各1 支，且採集丙○○尿液送驗，結果呈現海
      洛因及甲基安非他命陽性反應。
    (二)於94年8 月25日21時回溯24小時內某時止（不含公權力拘
      束自由期間），在高雄市○○路79巷5-2 號3 樓，以將第
      一級毒品海洛因摻水加入注射針筒內注射之方式，施用第
      一級毒品海洛因1 次，嗣於94年8 月25日19時10分許，在
      高雄市○○區○○路與林森路口，經警攔檢盤查，並徵得
      其同意採集尿液送驗，結果呈現海洛因陽性反應。
    (三)自95年1 月間某日起至同年4 月11日下午10時15分許止，
      不定時在高雄市○○區○○路51號、高雄市○○路大樂賣
      場廁所內、高雄市○○路路旁公廁等處所，連續以將第一
      級毒品海洛因摻水加入注射針筒內注射之方式，先後施用
      第一級毒品海洛因多次，嗣分別於95年2 月11日下午5 時
      14 分 許，在高雄市○○區○○路51號友人住處，經警徵
      得其同意採集尿液送驗，結果呈現海洛因陽性反應；又於
      同年3 月7 日下午7 時10分許，在高雄市前鎮區○○○路
      大樂大賣場2 樓廁所，因形跡可疑，經警攔查並徵得其同
      意採集尿液送驗，結果呈現海洛因陽性反應；再於同年4
      月11 日 下午10時15分許，在高雄市○鎮區○○街59號前
      ，因形跡可疑，經警攔查，丙○○當場將扣案之第一級毒
      品海洛因1 小包（淨重0.09公克，空包裝重0.25公克）棄
      置路旁，而當場遭警查獲，並採集尿液送驗，結果亦呈現
      海洛因陽性反應。
二、案經高雄市政府警察局三民第一分局、前鎮分局、苓雅分局
    報請臺灣高雄地方法院檢察署檢察官偵查起訴及移送併案審
    理，經被告為有罪之陳述後，本院裁定依簡式審判程序審理
    。
    理  由
一、按除被告所犯為死刑、無期徒刑、最輕本刑為3 年以上有期
    徒刑之罪或高等法院管轄第一審案件者外，於法院行準備程
    序進行中，被告先就被訴事實為有罪之陳述時，審判長得告
    知被告簡式審判程序之旨，並聽取當事人、代理人、辯護人
    及輔佐人之意見後，裁定進行簡式審判程序；且受命法官行
    準備程序，與法院或審判長有同一之權限；又簡式審判程序
    之證據調查，不受刑事訴訟法第159 條第1 項、第161 條之
    2 、第161 條之3 、第163 條之1 及第164 條至第170 條規
    定之限制，刑事訴訟法第273 條之1 第1 項、第279 條第2
    項前段、第273 條之2 分別定有明文。被告丙○○所為係犯
    死刑、無期徒刑、最輕本刑為3 年以上有期徒刑以外之罪，
    其於準備程序中就被訴事實為有罪之陳述，經受命法官告知
    簡式審判程序之旨，並聽取公訴人、被告之意見後，本院合
    議庭認為適宜由受命法官獨任進行簡式審判程序，依刑事訴
    訟法第273 條之1 第1 項規定，裁定由受命法官獨任進行審
    判程序，合先敘明。
二、上揭連續施用第一級毒品海洛因之犯行，業據被告於警詢、
    偵查及本院審理時坦承不諱，被告並於本院審理中承認施用
    第二級毒品甲基安非他命之犯行，且被告各於94年5 月17日
    下午5 時30分許、94年8 月25日19時10分許、95年2 月11日
    下午5 時14分許、95年3 月7 日下午7 時10分許、95年4 月
    11日下午10時15分許，為警查獲後所採集之尿液，經送檢驗
    之結果，均呈嗎啡陽性反應，另94年5 月17日尿液檢驗之結
    果，並同時呈現甲基安非他命陽性反應，此有高雄市立凱旋
    醫院94年5 月30日00000000號、94年9 月5 日A00000000 號
    95年2 月20日A00000000 號、95年3 月20日A00000000 號、
    95年5 月1 日A00000000 號濫用藥物尿液檢驗報告5 紙，及
    毒品危害防制條例案件尿液送驗編號與真實姓名對照表2 紙
    、高雄市政府警察局前鎮分局查獲毒品危害防制條例案件犯
    罪嫌疑人姓名對照表1 紙、高雄市政府警察局苓雅分局偵辦
    毒品案件嫌疑人尿液採證代碼對照表2 紙附卷可稽，而扣案
    之第一級毒品海洛因1 小包（淨重0.09公克，空包裝重0.25
    公克），經送請法務部調查局鑑驗結果，含有海洛因成分，
    亦有該局95年7 月7 日調科壹字第220023666 號鑑定通知書
    1 紙在卷可稽，是被告之任意性自白核與事實相符，應堪採
    信。本案事證明確，被告上開施用毒品犯行，堪以認定。
三、按觀察、勒戒或強制戒治執行完畢釋放後，5 年內再犯毒品
    危害防制條例第10條施用毒品之罪者，應依法追訴，毒品危
    害防制條例第23條第2 項定有明文。本件被告前因施用毒品
    案件，經本院裁定送強制戒治，嗣經停止戒治所餘期間付保
    護管束，詎於保護管束期間因再度施用毒品，復經本院裁定
    撤銷停止戒治，繼續施以強制戒治，於93年2 月10日強制戒
    治期滿，並經臺灣高雄地方法院檢察署以93年度戒毒偵字第
    133 號為不起訴處分確定乙節，此有臺灣高雄地方法院檢察
    署刑案資料查註紀錄表、全國施用毒品案件紀錄表及臺灣高
    等法院被告前案紀錄表等件在卷可參，是被告於送強制戒治
    執行完畢釋放後，5 年內再犯本件施用毒品罪行，依前開法
    條之規定，應依法追訴，本院就被告本件施用毒品犯行，自
    得依法論罪科刑。
四、論罪科刑：
  (一)按刑法施行法於94年2 月2 日修正公布，且自公布日起第3
    日即自同月5 日起施行，而依同法第10條之1 規定，94 年1
    月7 日立法院三讀通過修正之刑法（業經總統於同年2 月2
    日，以華總一義字第09400014901 號令公布），自95年7 月
    1 日施行，而按行為後法律有變更者，適用行為時之法律，
    但行為後之法律有利於行為人者，適用最有利於行為人之法
    律，現行刑法第2 條第1 項定有明文，此規定乃與刑法第1
    條罪刑法定主義契合，而貫徹法律禁止溯及既往原則，係規
    範行為後法律變更所生新舊法律比較適用之準據法，是刑法
    第2 條本身雖經修正，但刑法第2 條既屬適用法律之準據法
    ，本身尚無比較新舊法之問題，應一律適用裁判時之現行刑
    法第2 條規定以決定適用之刑罰法律。又本次刑法修正之比
    較新舊法，應就罪刑有關之共犯、未遂犯、想像競合犯、牽
    連犯、連續犯、結合犯，以及累犯加重、自首減輕暨其他法
    定加減原因（如身分加減）與加減例等一切情形，綜其全部
    罪刑之結果而為比較（最高法院95年5 月23日著有95年度第
    8 次刑庭會議決議可資參照。）合先敘明。經查：
    1.本件被告行為後，刑法第56條關於連續犯之規定業於94年
      1 月7 日修正公布刪除，並於95年7 月1 日施行，則被告
      之犯行，因行為後新法業已刪除連續犯之規定，此刪除雖
      非犯罪構成要件之變更，但顯已影響行為人刑罰之法律效
      果，自屬法律變更。本件被告先後多次施用第一級毒品海
      洛因，主觀上顯係基於施用第一級毒品之概括犯意，客觀
      上逐次實施數次行為而具連續性，進而侵害同性質之法益
      ，惟因其各次行為依一般社會健全觀念，在時間差距上，
      可以分開，在刑法評價上，各具獨立性，每次行為皆可獨
      立成罪，是依修正前刑法第56條之規定，本得適用連續犯
      規定而論以一罪，並得加重其刑至二分之一，惟因修正後
      刑法刪除前開連續犯規定，以致被告前揭多次施用第一級
      毒品之數次構成要件行為須依法分別論以數罪而併罰之，
      依新法第2 條第1 項規定比較新、舊法之結果，仍以行為
      時即修正前刑法第56條之規定較有利於被告（最高法院95
      年第8 次刑事庭會議決議亦採同一見解）。故本件應依修
      正前刑法第56條作為被告論罪科刑之基礎。
    2.修正前刑法第51條第5 款規定：「宣告多數有期徒刑者，
      於各刑中之最長期以上，各刑合併之刑期以下，定其刑期
      。但不得逾20年。」，修正後刑法第51條第5 款規定：「
      宣告多數有期徒刑者，於各刑中之最長期以上，各刑合併
      之刑期以下，定其刑期。但不得逾30年。」，經比較新舊
      法結果，修正後規定並未較有利於被告，是依刑法第2條
      第1 項前段之規定，仍應依修正前刑法第51條第5 款規定
      。
    3.本件經依前述是否論以連續犯、數罪併罰等規定合併比較
      之結果，認修正後刑法之刪除連續犯之規定、提高數罪併
      罰有期徒刑定應執行刑之最高刑度等相關規定，對於被告
      顯非有利，故應依行為時之修正前刑法作為本件被告論罪
      科刑之依據。
  (二)核被告所為施用第一級毒品海洛因及第二級毒品甲基安非他
    命之行為，係犯毒品危害防制條例第10條第1 項之施用第一
    級毒品海洛因罪及同條第2 項之施用第二級毒品甲基安非他
    命罪。其持有第一級毒品海洛因及第二級毒品甲基安非他命
    之低度行為，分別為施用第一級毒品海洛因及第二級毒品甲
    基安非他命之高度行為所吸收，不另論罪。其先後多次施用
    第一級毒品海洛因之犯行，時間緊接，方法相同，觸犯構成
    要件相同之罪名，顯基於概括犯意為之，為連續犯，爰依修
    正前刑法第56條之規定論以一罪，並加重其刑。又檢察官聲
    請併案意旨書所載被告前揭犯罪事實(二)、(三)之犯行，與被告
    經起訴之部分有連續犯之裁判上一罪之關係，本院自得併予
    審理之。另臺灣高雄地方法院檢察署95年度毒偵字第3305號
    併案意旨書雖載被告最後施用之時間為「95年4 月12日止」
    ，然被告當次於同年月11日下午10時15分即已遭逮捕，並於
    翌日即12日早上9 時40分許解送至同署偵查，有報到單附卷
    可參，是參酌被告遭逮捕、偵訊之時間，併案意旨書所載時
    間顯係誤載，附此敘明。又被告所犯施用第一級毒品海洛因
    及第二級毒品甲基安非他命之犯行，犯意各別，罪名有異，
    構成要件不同，應予分論併罰。爰審酌被告經強制戒治後，
    仍未能戒絕其毒癮而多次違犯施用毒品罪，足證前開保安處
    分措施已難矯治其惡性，惟念其於犯罪後坦承犯行，態度尚
    可，及所犯為自戕行為等一切情狀，分別量處如主文所示之
    刑，並定其應執行之刑，以資懲儆。
五、按沒收係屬從刑，而從刑附屬於主刑，應依主刑所適用之法
    律（最高法院95年5 月23日第8 次刑事庭會議決議參照）。
    查95年4 月11日所扣案之第一級毒品海洛因1 小包（淨重0.
    09公克，空包裝重0.25公克），經送驗結果，認含第一級毒
    品海洛因成分，業如前述，其等包裝因包覆該毒品，其上顯
    留有該毒品之殘渣，而包裝袋與其上殘留之毒品，衡情已難
    以分析剝離，當應整體視為毒品，不問屬於犯人與否，均應
    依毒品危害防制條例第18條第1 項前段之規定宣告沒收銷燬
    之；至送鑑耗損之海洛因既已滅失，自無庸再予宣告沒收銷
    燬之必要。又94年5 月17日扣案之殘留海洛因殘渣之夾鏈袋
    1 只、吸管藥剷及針筒各1 支，被告供稱為其弟乙○○所有
    ，則此部分與被告本件施用毒品犯行並無關連性，自無庸諭
    知沒收，附此敘明。
據上論斷，應依刑事訴訟法第273 條之1 第1 項、第299 條第1
項前段，毒品危害防制條例第10條第1 項、第2 項、第18條第1
項前段，刑法第2 條第1 項前段、第11條、修正前刑法第56條、
第51條第5 款，判決如主文。
本案經檢察官甲○○到庭執行職務。
中    華    民    國    95    年    11    月    20    日
                  刑事第十六庭  法  官  郭宜芳
以上正本證明與原本無異。
如不服本判決，應於判決送達後10日內，向本院提出上訴狀。
中    華    民    國    95    年    11    月    20   日
                                書記官  陳素徵
附錄本判決論罪法條全文：
毒品危害防制條例第10條：
  施用第一級毒品者，處6月以上5年以下有期徒刑。
  施用第二級毒品者，處3年以下有期徒刑。


司法院資訊處製作；財團法人民間司法改革基金會備份。
